臺灣苗栗地方法院民事小額判決　　　　　　　　　　九十三年度苗小字第五四四號
　　原　　　告　甲○○
　　訴訟代理人　丁○○
　　　　　　　　戊○○
　　被　　　告　乙○○
　　訴訟代理人　丙○○
當事人間請求侵權行為損害賠償事件，本院於民國九十三年十一月三十日言詞辯論終
結，判決如下：
    主    文
被告應給付原告新台幣貳萬玖仟零伍拾元，及自民國九十三年六月十五日起至清償日
止，按年息百分之五計算之利息。
原告其餘之訴駁回。
訴訟費用新台幣肆仟柒佰玖拾捌元，由被告負擔新台幣貳仟柒佰拾伍元，餘由原告
負擔。
本判決原告勝訴部分得假執行。
    事實及理由
壹、原告之聲明：被告應給付原告新台幣（下同）五萬一千元，及自起訴狀繕本送達
    被告翌日即民國九十三年六月五日起至清償日止，按年息百分之五計算之利息。
貳、事實摘要：
一、原告主張被告於九十三年五月十五日下午五時許，駕駛車號ＢＧ─二０八一號自
    小客車，行經苗栗縣苗栗市○○路與北安街交叉路口紅綠燈處，因疏未注意車前
    由訴外人戊○○所駕駛原告所有之車號八Ｐ─三八二九號自小客車（以下簡稱系
    爭自小客車）已停止等待綠燈通行，自後追撞，致系爭自小客車受有毀損。原告
    為回復原狀而支出修理費三萬九千元（其中工資為二萬零六百九十六元、零件費
    用為一萬八千三百零四元）。又系爭自小客車為九十一年九月出廠，領照使用日
    期為九十一年十月三十日，現值市價四十四萬元，因遭被告撞擊毀損，受有交易
    性貶值損失一萬元。另原告為鑑定交易性貶值價值，支出鑑定費二千元。總計原
    告受有五萬一千元之損失，為此依民法第一百九十一條之二、第一百八十四條第
    一項、第一百九十六條、第二百十三條第一項、第三項、第二百十五條及第二百
    十六條之規定，請求被告賠償如聲明所示金額及法定遲延利息。
二、被告則以本件車禍事故非因被告自後追撞所致，而係因訴外人戊○○未遵守交通
    規則，於交通號誌轉為紅燈時，將其所駕駛之系爭自小客車任意煞停在機車停等
    區，適見前方有警車出入，疏未注意被告所駕駛車號ＢＧ─二０八一號自小客車
    已停於其後，慌忙中匆促倒車而撞擊被告所駕車輛，致雙方車輛皆受毀損。另原
    告所提估價單並不實在，如倒車雷達、商標、消音器、尾燈、飾蓋、保險桿支架
    等並未損壞，且板金部分無一絲裂、刮痕跡，卻要換修大樑，顯見係原告自行要
    求修理廠更換，不應由被告賠償，此由原告於九十三年五月十五日傳給被告之估
    價單，與原告於本件所提估價單不同可知等語，資為抗辯。
、法院之判斷：
一、原告主張被告於九十三年五月十五日下午五時許，駕駛車號ＢＧ─二０八一號自
    小客車，行經苗栗縣苗栗市○○路與北安街交叉路口紅綠燈處，因疏未注意車前
    由戊○○所駕駛原告所有之系爭自小客車已停止等待綠燈通行，自後追撞，致系
    爭自小客車受有毀損之事實，業據提出系爭自小客車行車執照、苗栗縣警察局苗
    栗分局文山派出所道路交通事故證明書、收費明細表影本各一件為證，並經本院
    依職權向苗栗縣警察局苗栗分局調取本件車禍事故相關之道路交通事故調查表一
    件、調查筆錄二件及事故現場照片三張查閱無訛，且本件車禍肇事責任經送台灣
    省竹苗區車輛事故鑑定委員會鑑定結果，認被告駕駛自小客車未注意車前狀況追
    撞前車為肇事原因，戊○○駕駛自小客車無肇事因素，但停車佔用機車停等區有
    違規定，亦有台灣省竹苗區車輛事故鑑定委員會九十三年十月四日竹苗字第九三
    一０四四號函附鑑定意見書一件附卷可憑，自堪信原告前揭主張為真實。被告雖
    以本件車禍事故非因被告自後追撞所致，而係因戊○○未遵守交通規則，於交通
    號誌轉為紅燈時，將其所駕駛之系爭自小客車任意煞停在機車停等區，適見前方
    有警車出入，疏未注意被告所駕駛車號ＢＧ─二０八一號自小客車已停於其後，
    慌忙中匆促倒車而撞擊被告所駕車輛，致雙方車輛皆受毀損等語置辯，惟未舉證
    以實其說，則被告前開所辯，自無足採。
二、按因故意或過失，不法侵害他人之權利者，負損害賠償責任，民法第一百八十四
    條第一項前段定有明文。又汽車行駛時，駕駛人應注意車前狀況，並隨時採取必
    要之安全措施，道路交通安全規則第九十四條第三項亦著有明文。被告駕車行經
    前揭交岔路口，疏未注意前開規定，致撞及戊○○所駕駛之系爭自小客車，且致
    系爭自小客車受損，則揆諸前揭規定，被告顯有過失甚明；而原告所有之系爭自
    小客車受損既因被告之過失行為所致，二者間有相當因果關係亦至為明確。則揆
    諸首揭規定，被告自應就原告所受損害，負損害賠償責任。
三、次按不法毀損他人之物者，被害人得請求賠償其物因毀損所減少之價額，民法第
    一百九十六條定有明文；又物被毀損時，被害人除得依民法第一百九十六條請求
    賠償外，並不排除民法第二百十三條至第二百十五條之適用，依民法第一百九十
    六條請求賠償物被毀損所減少之價額，得以修復費用為估定標準，但以必要者為
    限，故修理材料以新品換舊品應予折舊，即以新零件更換舊零件之折舊部分，非
    屬必要費用，應予扣除（參照最高法院七十七年第九次民事庭會議決議）。查原
    告主張系爭自小客車遭被告撞及毀損，其所需修復費用為三萬九千元，其中工資
    為二萬零六百九十六元、零件費用為一萬八千三百零四元之事實，已據提出估價
    單、收費明細表及統一發票各一件為證，並經證人即元隆汽車股份有限公司中壢
    服務廠車身組長己○○到庭證稱估價單、收費明細表內所載修理明細均因本件車
    禍所造成之新損壞，並無原告自行要求修理或更換部分等情綦詳，固堪信為真實
    。惟查系爭自小客車係於九十一年九月出廠，有汽車行車執照影本在卷可憑，迄
    本件車禍發生時即九十三年五月十五日止，實際使用日數為一年八月又二日，依
    前揭說明，以新品換舊品而更換之零件，即應予折舊，而依行政院（七九）財字
    第０六七０號、台（四五）財字第四一八０號令所頒之「固定資產耐用年數表」
    及「固定資產折舊率表」之規定，系爭自小客車之耐用年限為五年，再依財政部
    （五八）如財稅發字第一０八三號發布之固定資產折舊採定率遞減法之計算方法
    ，其每年應折舊千分之三六九，又參酌「營利事業所得稅結算申報查核準則」第
    九十五條第八項規定，固定資產折舊採用定率遞減法，以一年為計算單位，其使
    用期間未滿一年者，按實際使用月數相當於全年之比例計算之，不滿一月者，以
    月計，則上開修理費之零件部分一萬八千三百零四元，其折舊金額為九千九百五
    十元（18304×0.3 69=6754，00000-0000×0.3 69×9／12=3196，6754+319 6=
    9950，元以下四捨五入）非屬必要費用，應予扣除，是系爭自小客車之零件部分
    修理費用為八千三百五十四元（00000-0000=8354），另工資部分為二萬零六百
    九十六元，合計必要之修復費用為二萬九千零五十元，原告主張之車輛修復費用
    ，在此範圍內，係屬必要之修復費用，逾此範圍，即非可採。被告雖以原告所提
    估價單並不實在，如倒車雷達、商標、消音器、尾燈、飾蓋、保險桿支架等並未
    損壞，且板金部分無一絲裂、刮痕跡，卻要換修大樑，顯見係原告自行要求修理
    廠更換，不應由被告賠償，此由原告於九十三年五月十五日傳給被告之估價單，
    與原告於本件所提估價單不同可知等語置辯。惟查，原告所提系爭自小客車之估
    價單、收費明細表內所載修理明細均因本件車禍所造成之新損壞，並無原告自行
    要求修理或更換部分等情，業據證人己○○證述綦詳，已如前述，而被告就其前
    開所辯，又未能具體指摘與舉證證明，自無足採。另原告主張系爭自小客車修理
    費中，有關零件費用之支出係因更換尾燈、行李廂蓋、後保險飾桿、後內鐵及廢
    氣管後段等附屬物所支出，系爭自小客車之性能及交換價值，並不因該等零件及
    材料之更換而提昇，故不應予以折舊云云。惟系爭自小客車自出廠迄本件車禍事
    故發生時，已使用一年八月有餘，已如前述，則以新品更換舊品，難謂於系爭自
    小客車之性能及交換價值無提昇之效能，則揆諸前揭最高法院七十七年第九次民
    事庭會議決議意旨，自應予折舊。原告前開主張，亦非可採。
四、另原告主張系爭自小客車為九十一年九月出廠，領照使用日期為九十一年十月三
    十日，現值市價四十四萬元，因遭被告撞擊毀損，受有交易性貶值損失一萬元。
    又原告為鑑定交易性貶值價值，支出鑑定費二千元之事實，固據提出桃園縣汽車
    商業同業公會函及收據影本各一件為證。惟查，民法第一百九十六條之規範，雖
    包括技術性貶值（即回復原狀）及交易性之貶值（即加害所造成修復後之貶值）
    ，然依學者通說認以修護費用計算所受之損害而請求賠償者，應認為該修繕（護
    ）費用即為物因毀損所減少之價額，因之，原告關於系爭自小客車交易價值差額
    損失部分之請求，自屬不應准許。況依系爭自小客車受損及修復狀況觀之，並未
    損及引擎等內部零件，而係車身外部零件之損壞、更換，及鈑金、烤漆等工資之
    支出，有原告所提收費明細表一件附卷可憑，則系爭自小客車於修復後之外觀及
    效能，與本件車禍事故前應已無二致，則原告主張受有交易性貶值損失一萬元及
    鑑定費二千元之損害，尤無足採。是原告此部分之請求，為無理由，應予駁回。
五、綜上，原告依侵權行為之法律關係，請求被告給付系爭自小客車之修復費用二萬
    九千零五十元，及自起訴狀繕本送達翌日即九十三年六月十五日起至清償日止，
    按年息百分之五計算之法定遲延利息，即屬有據，應予准許，逾此部分之請求，
    為無理由，應予駁回。
六、本件屬小額訴訟，就被告敗訴部分，應依民事訴訟法第四百三十六條之二十之規
    定宣告假執行。
七、據上論結，本件原告之訴為一部有理由，一部無理由，依民事訴訟法第四百三十
    六條之二十三、第四百三十六條第二項、第七十九條、第四百三十六條之二十，
    判決如主文。
中　　　華　　　民　　　國　　九十三　　年　　 十二 　　月　　 十四 　　日
                                  苗栗簡易庭法　　　官    王萬金
正本係照原本作成。
如不服本判決，應於判決送達後二十日內，以判決違背法令為理由，向本院提出上訴
狀並表明上訴理由，及須按他造當事人之人數附繕本。上訴理由應表明：
  一、原判決所違背之法令及其具體內容，
  二、依訴訟資料可認為原判決有違背法令之具體事實。
如未表明上訴理由者，應於上訴後二十日內向本院提出上訴理由。
當事人如對本件訴訟內容有所疑義，得聲請閱卷。
中　　　華　　　民　　　國　　九十三　　年　　 十二 　　月　　 十四 　　日
                                            法院書記官    白孝慈
